臺灣基隆地方法院刑事判決　　　　　　　100年度訴字第138號
公　訴　人　臺灣基隆地方法院檢察署檢察官
被　　　告　黃志傑
上列被告因竊盜等案件，經檢察官提起公訴（100年度偵字第292
號），被告於準備程序中就被訴事實為有罪之陳述，經本院裁定
進行簡式審判程序後，判決如下：
    主  文
黃志傑於夜間侵入住宅竊盜，累犯，處有期徒刑拾月；又犯電信
法第五十六條第一項之盜用電信設備通信罪，累犯，共貳罪，各
處有期徒刑參月；又犯行使偽造私文書罪，累犯，處有期徒刑肆
月。應執行有期徒刑壹年肆月。
    事  實
一、黃志傑前因施用毒品案件，經本院以98年度基簡字第264 號
    簡易判決判處有期徒刑3 月確定；又因詐欺案件，經本院以
    98年度基簡字第346 號簡易判決判處有期徒刑3 月確定；復
    因施用毒品案件，經本院以98年度基簡字第583 號簡易判決
    判處有期徒刑3 月確定，上開3 案嗣經本院以98年度聲字第
    742 號裁定應執行有期徒刑8 月確定，甫於民國99年4 月20
    日易科罰金執行完畢。
二、詎其仍不知悔改，復基於意圖為自己不法所有之犯意，於99
    年11月17日凌晨0 時許，行經基隆市○○區○○路19巷9 之
    3 號公寓，見大門未關，即進入該公寓內，沿樓梯上至5 樓
    ，復見世永豐、世張玉琴於該公寓5 樓住處之鐵門門鎖已遭
    破壞而未緊閉之際，即以手推開鐵門，進入該住處內物色財
    物，適於是日凌晨0 時37分前某時刻，黃志傑友人「阿雄」
    撥打電話與黃志傑，因黃志傑之行動電話已無餘額，竟基於
    意圖為自己不法利益之犯意，於同日0 時37分22秒許，以有
    線方式，盜用世永豐向中華電信股份有限公司（下稱中華電
    信）所申請、裝設於上開住處之00-00000000 號室內電話，
    撥打門號0000000000號電話予友人「阿雄」，該次通話時間
    為135 秒，致使中華電信電話控制機房陷於錯誤，誤以為係
    合法使用者所撥打電話，而予以接收通訊提供服務，黃志傑
    遂以此方式盜用他人電信設備通信，因而獲得免付通訊費用
    12.53 元之財產上不法利益。後於同日凌晨1 時許，黃志傑
    確認該處有財物可竊後即離開。繼黃世傑接續前揭竊盜之犯
    意，於同日晚上8 時許，以上揭方式再次進入世永豐、世張
    玉琴住處，竊得世永豐、世張玉琴所有之錶帶30條、胸花2
    只、銅鈴1 只、鈴鐺1 只、花型耳環1 副、項鍊1 條、玉戒
    指1 只、墜子1 只、玉項鍊1 條、扣子1 個、環保筷子包1
    只、扣帶1 條、環保筷1 只、正時鐘1 個、陶太郎鬧鐘1個
    、鬧鐘1 個、零錢包2 個、女用手提包1 只、世張玉琴之第
    一商業銀行（下稱第一銀行）基隆分行帳號00000000000 號
    帳戶存摺1 本、世張玉琴之基隆第二信用合作社（下稱基隆
    二信）總社帳號00000000000 號帳戶存摺1 本、世張玉琴之
    印章1 枚得手。又於是日晚上7 時至8 時間某時刻，黃志傑
    友人「石仔」撥打電話與黃志傑，惟黃志傑之行動電話無餘
    額，竟另基於意圖為自己不法之利益，於同日晚上9 時21分
    26秒許，以有線方式，盜用世永豐所申請之上揭室內電話，
    撥打門號0000000000號電話予綽號「石仔」之友人，通話時
    間為35秒，致使中華電信電話控制機房陷於錯誤，誤以為係
    合法使用者所撥打電話，而予以接收通訊提供服務，黃志傑
    遂以此方式盜用他人電信設備通信，因而獲得免付通訊費用
    3.31元之財產上不法利益。
三、黃志傑復基於意圖為自己不法所有之詐欺取財、行使偽造私
    文書之犯意，於99年12月8 日上午9 時，前往址設基隆市○
    ○路57號之第一銀行哨船頭分行，冒用世張玉琴名義填寫其
    第一銀行基隆分行帳號、提款金額3500元之取款憑條，並持
    竊得之世張玉琴印章，盜蓋在該取款憑條而偽造私文書，後
    將該取款憑條及其上記載聯行密碼之世張玉琴之第一銀行基
    隆分行存摺，交予不知情之第一銀行哨船頭分行行員洪淑惠
    而行使之，致洪淑惠陷於錯誤，誤認係已得世張玉琴之授權
    ，而交付3500元予黃志傑。黃志傑又基於接續詐欺取財、行
    使偽造私文書之犯意，於同日上午10時至11時許，前往址設
    基隆市○○路37號之基隆二信廟口分社，冒用世張玉琴之名
    義填寫其設於基隆二信總社之帳號、提款金額70000 元之取
    款憑條，並持竊得之世張玉琴印章，盜蓋在該取款憑條上而
    偽造私文書，後將該取款憑條及世張玉琴之基隆二信總社存
    摺，交予不知情之行員陳慎威而行使之，然因世張玉琴開戶
    時有註記須由本人提款，且廟口分社非開戶行，尚需聯社密
    碼方能提款，致黃志傑臨櫃冒領未能得逞。嗣於99年11月26
    日晚上8 時許，世永豐、世張玉琴之女兒接獲鄰居電話通知
    其父母住處疑似遭竊，遂由渠等女婿陳建中報警前往上址蒐
    證、處理。警方調閱遭竊處附近監視器，鎖定竊嫌騎乘車號
    K7B-833 號機車，查得該車為黃邱月桂所有，復循線查得竊
    嫌前往第一銀行哨船頭分行盜領世張玉琴存款3500元得手、
    基隆二信廟口分社盜領世張玉琴存款未果，經向基隆二信廟
    口分社調取監視錄影資料，且調取黃邱月桂三親等資料，而
    鎖定竊嫌為黃邱月桂之子黃志傑，遂於100 年1 月7 日下午
    4 時30分許，持本院核發之搜索票，前往基隆市○○區○○
    路3 之4 號黃志傑住處搜索，繼於同日下午4 時45分許，在
    基隆市○○區○○路1 之4 號黃志傑居處，搜獲世永豐、張
    玉琴所有之錶帶1 條、胸花2 只、銅鈴1 只、鈴鐺1 只、花
    型耳環1 副、項鍊1 條、玉戒指1 只、墜子1 只、玉項鍊1
    條、扣子1 個、環保筷子包1 只、扣帶1 條、環保筷1 只、
    正時鐘1 個、陶太郎鬧鐘1 個、鬧鐘1 個、零錢包2 個、女
    用手提包1 只。
四、案經世永豐、世張玉琴訴由基隆市警察局第一分局報請臺灣
    基隆地方法院檢察署檢察官偵查起訴。
    理  由
一、本件被告所犯者非為死刑、無期徒刑、最輕本刑為3 年以上
    有期徒刑之罪或高等法院管轄第一審案件，其於準備程序進
    行中，先就被訴事實為有罪之陳述，經告知其簡式審判程序
    之旨，並聽取公訴人及被告之意見後，本院依刑事訴訟法第
    273 條之1 第1 項之規定，由受命法官獨任進行簡式審判程
    序，且依同法第273 條之2 規定，簡式審判程序之證據調查
    ，不受第159 條第1 項、第161 條之2 、第161 條之3 、第
    163 條之1 及第164 條至第170 條規定之限制，合先敘明。
二、上揭事實，業據被告黃志傑於警詢、偵查及本院審理時坦承
    不諱，核與證人世永豐於警詢、偵查時、證人世張玉琴於偵
    查中之指述相符，並有贓物認領保管單、搜索現場及扣押物
    品照片、監視器畫面翻拍照片、電話號碼00-00000000 之中
    華電信資料查詢、有限責任基隆市第二信用合作社100 年1
    月31日函、第一商業銀行基隆分行100 年2 月9 日函及所附
    交易明細資料、台灣北區電信分公司基隆營運處服務中心10
    0 年2 月17日函及所附客戶資料、第一商業銀行哨船頭分行
    100 年2 月17日函及取款憑條影本、中華電信股份有限公司
    通話明細表、基隆營運處99年（11月、12月）繳費證明單、
    有限責任基隆市第二信用合作社存摺存款客戶資料（世張玉
    琴）、有限責任基隆市第二信用合作社100 年3 月4 日函及
    所附世張玉琴開戶資料在卷可稽，堪認被告前開自白與事實
    相符，足以採信。公訴意旨雖認被告尚竊取被害人世永豐、
    世張玉琴住處之熱水器1 臺、瓦斯爐1 臺、水龍頭2 個、抽
    油煙機1 臺、熱水壺8 臺、電子鍋1 個、廚具1 批（含炒菜
    鍋及湯鍋）、黑色驗光機1 臺、眼鏡30副、手錶70只至80只
    （含扣案之仿勞力士男錶1 只）、檜木椅子4 張、女用皮包
    5 只、勞力士手錶外框4 個、蓮蓬頭1 個、不銹鋼水槽1 個
    、曬衣竿1 個、不鏽鋼梯子1 個、銅香爐3 個、燭臺2 對、
    羽絨被1 組、床包組1 組、女用風衣1 件、男用圍巾2 條、
    現金新臺幣6000元、紀念幣1 批、美元硬幣1 批、派克K 金
    鋼筆1 批、純金紀念金牌1 座、花瓶4 個、劍山1 個、茶杯
    組1 組、紅酒2 箱、冰酒1 批、洋酒1 批、匾額4 個、錶帶
    70 條 、鬧鐘15只、香水1 批、化妝品1 批、世張玉琴存摺
    1 本、世鴻彬存摺1 本等之竊盜犯行，惟被告於警詢、偵查
    及本院審理時自白僅竊取上揭事實二所示之物，且本件經警
    員至被告住、居所搜索，並未查得上揭物品（扣案之仿勞力
    士男錶1 只除外），又雖證人世張玉琴於本案審理時證述扣
    案仿勞力士男錶1 只為其所有，然此為被告所否認，並辯稱
    該錶係其在夜市以1500元之價格購得等語，查證人世張玉琴
    於本院審理時證述伊係以該錶之大小、外型判斷為伊遭竊之
    手錶等語，惟夜市販售仿勞力士錶為常見之情形，而仿勞力
    士手錶除外觀相仿外，並無特徵足資辨認，則證人世張玉琴
    將他人相同之仿錶誤認為己有，非無可能，況被告既承認竊
    盜犯行，衡情其無否認竊取價值低之仿勞力士手錶之理，堪
    認被告所辯，尚足採信。此外，復查無他具體事證足認被告
    有如公訴意旨所認之上揭竊盜行為，惟其基本社會事實相同
    ，本院自得僅就被告前揭自白犯罪事實部分減縮犯罪事實而
    加以更正併予審理，附此敘明。
三、按「行為後法律有變更者，適用行為時之法律。但行為後之
    法律有利於行為人者，適用最有利於行為人之法律」，刑法
    第2 條第1 項定有明文。查被告為本案犯行後，刑法第321
    條業於民國100 年1 月26日修正公布，並自公布日施行，修
    正前刑法第321 條第1 項規定為：「犯竊盜罪而有左列情形
    之一者，處6 月以上、5 年以下有期徒刑：一、於夜間侵入
    住宅或有人居住之建築物、船艦，或隱匿其內而犯之者……
    …」，修正後刑法第321 條第1 項則規定為：「犯竊盜罪而
    有下列情形之一者，處6 月以上、5 年以下有期徒刑，得併
    科新臺幣10萬元以下罰金：一、侵入住宅或有人居住之建築
    物、船艦或隱匿其內而犯之者………」，經比較修正前、後
    之規定，修正後刑法第321 條第1 項之法定本刑增列併科罰
    金刑之規定，且修正後刑法第321 條第1 項第1 款處罰條件
    ，已不限於「夜間」，較修正前同條款規定有所擴大，故被
    告行為後之刑法第321 條第1 項第1 款規定，對其較為不利
    ，自應適用行為時即修正前刑法第321 條第1 項第1 款之規
    定。
四、核被告所為，各係犯修正前刑法第321 條第1 項第1 款於夜
    間侵入住宅竊盜罪、刑法第216 條、第210 條行使偽造私文
    書罪、第339 條第1 項詐欺取財罪、電信法第56條第1 項盜
    用電信設備通信罪。被告盜用被害人世張玉琴印章蓋印於取
    款憑條上之行為，係偽造私文書之階段行為，其偽造私文書
    後復持以行使，偽造私文書之低度行為應為行使偽造私文書
    之高度行為所吸收，均不另論罪。又被告之盜領存款行為，
    係以一行為同時觸犯行使偽造私文書及詐欺取財二罪名，為
    想像競合犯，應依刑法第55條規定，從一重之行使偽造私文
    書罪處斷。按所謂接續犯之包括一罪，係指數行為於同時同
    地或密切接近之時地實施，侵害同一法益，各行為之獨立性
    極為薄弱，依一般社會健全概念，在時間差距上，難以強行
    分開，在刑法評價上，以視為數個舉動之接續施行，合為包
    括之一行為予以評價，較為合理，則屬接續犯，而為包括之
    一罪。查被告於99年11月17日2 次侵入進入被害人世永豐、
    世張玉琴住處行竊；於99年12月8 日上午前往第一銀行哨船
    頭分行冒用世張玉琴名義填寫取款憑條盜領3500元，同日旋
    前往基隆二信廟口分社冒用世張玉琴名義填寫取款憑條盜領
    未果，所為2 次竊盜、行使偽造私文書，均係於密切接近之
    時、地實施，並侵害同一法益，各行為之獨立性極為薄弱，
    依一般社會健全概念，在時間差距上，難以強行分開，在刑
    法評價上，以視為數個舉動之接續施行，合為包括之一行為
    予以評價，較為合理，均應論以接續犯之一罪。至被告在被
    害人等住處盜打電話2 次部分，係因被告友人來電未接，被
    告始起意盜用被害人世永豐之室內電話等情，業據被告於本
    院審理時供述在卷，是被告顯非基於盜用他人電信設備通信
    之同一接續犯意甚明，此部分應論2 罪，公訴人認係接續犯
    ，尚有未合。又者，公訴人認被告破壞被害人世永豐、世張
    玉琴住處鐵門門鎖而進入行竊，被告所為尚有刑法第321 條
    第1 項第2 款毀壞安全設備之情形，惟被告於警詢、偵查迄
    本院審理時一再堅陳：伊係見鐵門已遭撬開，鐵門未緊閉，
    伊即推門入內，並無破壞門鎖等語，揆諸本案卷證，並無積
    極證據證明該址門鎖係遭被告破壞，況被害人世永豐、世張
    玉琴出國數月，渠等遭竊物品甚多，本件僅在被告處查獲其
    中一部分，則該段期間，被害人等住處遭他人破壞門鎖進入
    行竊，亦有可能，是公訴人認被告尚有刑法第321 條第1 項
    第2 款之加重條件情形，容有未洽，惟因被告就此部分另有
    於夜間侵入住宅竊盜之加重情形，故此僅係加重條件之減縮
    ，自無變更起訴法條之問題。復按電信法第56條第1 項之罪
    ，以意圖為自己或第三人不法之利益，使用有線、無線或其
    他電磁方式，盜接或盜用他人電信設備通信者為要件。該罪
    係處罰詐得免繳電信通信費用之不法利益之規定，乃刑法詐
    欺得利罪之特別法，依特別法優於普通法之原則，自毋庸再
    論以刑法詐欺得利罪。被告所犯上開4 罪，犯意各別，行為
    互殊，應予分論併罰。又被告有如事實欄一所載前案科刑及
    執行之情形，有臺灣高等法院被告前案紀錄表在卷可考，其
    於有期徒刑執行完畢後5 年內，故意再犯本案有期徒刑以上
    之4 罪，均為累犯，各應依刑法第47條第1 項之規定加重其
    刑。爰審酌被告正值盛年，不思循正當途徑獲取財物，而為
    本件竊盜犯行，復以無線方式盜用他人所申請使用之電話門
    號，藉以獲利，再者冒用被害人世張玉琴名義填寫取款憑條
    而詐取款項，所為對被害人等之財產法益、居住安寧造成侵
    害，惟犯後坦承犯行，並其犯罪之動機、目的、手段、生活
    狀況及智識程度等一切情狀，各量處如主文所示之刑，併定
    其應執行刑。至被告盜用被害人世張玉琴之印章蓋於取款憑
    條上，所製作之「世張玉琴」印文並非偽造印章之印文，而
    其1 取款憑條已由被告持交予第一銀行哨船頭分行，已非被
    告所有之物，另1 取款憑條，因被告盜領未果而經被告丟棄
    ，業據被告於本院供述明確，故均不予宣告沒收。
五、檢察官雖以被告前有竊盜前科，本次再犯竊盜罪，顯有犯罪
    習慣，建請諭令被告入勞動場所強制工作云云，然按保安處
    分係針對受處分人將來之危險性所為之處置，以達教化、治
    療之目的，為刑罰之補充制度。我國現行刑法採刑罰與保安
    處分雙軌制，係在維持行為責任之刑罰原則下，為協助行為
    人再社會化之功能，以及改善行為人潛在之危險性格，期能
    達成根治犯罪原因、預防犯罪之特別目的。是保安處分中之
    強制工作，旨在對嚴重職業性犯罪及欠缺正確工作觀念或無
    正常工作因而犯罪者，強制其從事勞動，學習一技之長及正
    確之謀生觀念，使其日後重返社會，能適應社會生活。竊盜
    犯贓物犯保安處分條例第3 條第1 項規定，即係本於保安處
    分應受比例原則之規範，使保安處分之宣告，與行為人所為
    行為之嚴重性、行為人所表現之危險性及對於行為人未來行
    為之期待性相當之意旨而制定，而由法院視行為人之危險性
    格，決定應否令入勞動處所強制工作，以達預防之目的（最
    高法院91年度台上字第4625號刑事判決意旨參照）。查被告
    本次行竊手法尚屬單純，並無表現出危險性格而應以強制工
    作預防再犯之必要性，故本院認如主文所示之刑已足以達成
    懲罰被告之目的，尚無諭知強制工作之必要，附此敘明。
據上論斷，依刑事訴訟法第299 條第1 項前段、第273 條之1 第
1 項，電信法第56條第1 項，刑法第2 條第1 項前段、第11條前
段、第210 條、第216 條、第339 條第1 項、第55條、第47條第
1項 、第51條第5 款，100 年1 月26日修正公布前刑法第321 條
第1 項第1 款，刑法施行法第1 條之1 ，判決如主文。
本案經檢察官陳佳宏到庭執行職務。
中    華    民    國   100    年    4     月    13    日
                  刑事第三庭法  官  黃梅淑
以上正本證明與原本無異。
如不服本判決應於收受送達後10日內向本院提出上訴書狀，並應
敘述具體理由；其未敘述上訴理由者，應於上訴期間屆滿後20日
內向本院補提理由書( 均須按他造當事人之人數附繕本) 「切勿
逕送上級法院」。
中    華    民    國   100    年    4     月    13    日
                            書記官  丁妍君
附錄本案論罪科刑法條：
刑法第216條
行使第210 條至第215 條之文書者，依偽造、變造文書或登載不
實事項或使登載不實事項之規定處斷。
刑法第210條
偽造、變造私文書，足以生損害於公眾或他人者，處 5 年以下有
期徒刑。
刑法第339條第1項
意圖為自己或第三人不法之所有，以詐術使人將本人或第三人之
物交付者，處5 年以下有期徒刑、拘役或科或併科1 千元以下罰
金。
100 年1 月26日修正公布前中華民國刑法第321 條第1 項
犯竊盜罪而有下列情形之一者，處6 月以上、5 年以下有期徒刑
：
一、於夜間侵入住宅或有人居住之建築物、船艦或隱匿其內而犯
    之者。
電信法第56條第1項
意圖為自己或第三人不法之利益，以有線、無線或其他電磁方式
，盜接或盜用他人電信設備通信者，處5 年以下有期徒刑，得併
科新台幣150 萬元以下罰金。